【裁判字號】    94,訴,1653
【裁判日期】    950125
【裁判案由】    重傷害
【裁判全文】
臺灣臺北地方法院刑事判決              94年度訴字第1653號
公  訴  人  臺灣臺北地方法院檢察署檢察官
被      告  甲○○
指定辯護人  張寅煥  本院公設辯護人
上列被告因傷害案件，經檢察官提起公訴（94年度偵字第11399
號號），本院判決如下：
    主  文
甲○○傷害人之身體，處有期徒刑捌月。
    事  實
甲○○與乙○○係夫妻，於九十三年間結婚（有公開儀式，惟未
辦理結婚登記），育有一子，二人間具有家庭暴力防治法第三條
第一款所定之家庭成員關係。因甲○○工作不順，兼要養育子女
，經濟壓力甚大。民國九十三年九月三十日，甲○○流連台北市
○○○路、長春路之某網路咖啡店打電玩，同日上午六時許，乙
○○前往上開網路咖啡店往找甲○○索討金錢，甲○○不予理會
，逕自打電玩，乙○○即在旁持續碎唸，甲○○不耐而起身離去
，乙○○隨即拉住甲○○之褲子口袋稱褲子是伊花錢購買，要求
甲○○當場脫下褲子還給伊，甲○○不堪受辱，於盛怒之下，未
能意及倘以重拳毆擊人體頭部，可能會致眼球內部破裂，造成失
明之可能，猶基於傷害之犯意，右手握拳，以手心方向重毆乙○
○之頭部太陽穴部位，鍾相華受擊，站立不穩，甲○○隨即以左
手抓住乙○○之頭髮，右手持續揮打乙○○之頭部，因而致乙○
○左眉撕裂傷長五公分，寬一公分，深一公分，左眼球黃斑部病
變合併脈絡膜破裂，血流滿面，並因而跌倒，觸碰桌子，甲○○
執意離去，鍾相華乃趴在地上，以手抓住甲○○之腿部不放，甲
○○乃以腳踹踢乙○○，乙○○不敵放手，惟仍不放棄，繼續追
趕，並於追趕之際，以手機報案，經員警到場，呼叫救護車將乙
○○送醫，惟因脈絡膜破裂，終致左眼視力僅存零點零四，雖經
醫療仍無改善之可能，迄九十四年十二月二十三日最佳矯正視力
為零點零八，惟仍有光覺，得見物體之模糊輪廓，而未達完全毀
敗程度。案經乙○○訴由台灣台北地方法院檢察署檢察官偵查起
訴。
    理    由
一、訊據被告甲○○供承在前開時地，因不堪乙○○碎唸及當眾
    要求脫褲之辱，於盛怒之下以右手拳心重擊乙○○頭部太陽
    穴部位數下，致乙○○左眉撕裂傷五X一X一公分，並因而導
    致左眼黃斑部病變合併脈絡膜破裂之，惟否認有致重害犯行
    ，辯稱並非有心所致。
二、查右開事實，除據被告前開自白外，復據告訴人乙○○於偵
    查及審判中指述綦詳，並有馬偕紀念醫院診斷證明書三紙及
    病歷資料影本在卷，確證乙○○左眉撕裂傷及左眼黃斑部病
    變合併脈絡膜破裂，於九十三年九月三十日上午八時十六分
    急診，並於同日至眼科門診，十月一日十、月十五日、十一
    月一日、十一月二十九日及九十四年一月二十四日繼續門診
    追蹤，最佳矯正視力右眼為一點零，左眼僅為零點零四，迄
    九十四年十二月二十三日最佳矯正視力為零點零八，惟仍有
    光覺，得見物體之模糊輪廓，亦據乙○○於本院審理時供證
    無訛（被告對於診斷證書、病歷之證據能力不爭執，依刑事
    訴訟法第一百五十九條之五之規定具備證據能力）。而乙○
    ○左眼之視力是否得以手術方式恢復正常，復經檢察官函詢
    馬偕紀念醫院，經該院函覆乙○○因左眼外傷導致脈絡膜破
    裂，其黃斑部病變係因脈絡膜破裂導致，追蹤至九十四年十
    一月二十四日，視力仍為零點零四，該外傷已逾一年，應已
    達視力穩定，該外傷所致視力缺損無法以手術方式恢復正常
    視力，又乙○○遵諭於九十四年十二月二十三日前往醫院門
    診確證視力，左眼最佳矯正視力為零點零八，有該院覆函及
    乙○○於審判中所提出之馬偕醫院九十四年十二月了十三日
    診斷證明書在卷可稽（九十四年度偵字及一一三九九號卷第
    三十三頁，復因被告對於該覆函之證據能力不予爭執，依上
    述法條規定具備證據能力）。而乙○○之左眼視力，現仍有
    光覺，惟僅得見物體模糊之輪廓，復據乙○○於本院審理時
    供證屬實。故堪認告訴人乙○○左眼之傷害，確係因被告之
    重擊而致。
三、按刑法第十條第四項第一款之重傷害，須毀敗一目或二目之
    視能，而毀敗乃指完全失其效用而言，如僅只視能減衰，並
    未完全毀敗，縱令此種減衰具有不治或難治之情形，仍與第
    十條第六款所定之內容（其他於身體或健康，有重大不治或
    難治之傷害）並不相當，只能論以普通傷害罪，而不能依重
    傷害論科（最高法院七十六年台上字第一三四四號判決參照
    ）。再按被告與乙○○於九十三年間曾舉行結婚儀式，並宴
    請賓客，此為被告及乙○○所是認，二人並同居復育有一子
    ，雖二人未即辦理結婚登記，惟無礙於二人間之夫妻關係，
    而為家庭暴力防治法第三條第一款所定之家庭成員之關係。
    又被告係因不堪告訴人當庭要求脫褲之辱而揮拳毆擊，參以
    二人係夫妻關係，雖因經濟壓力而有不睦，惟並無積極之證
    據足證被告有欲致告訴人左眼毀敗之故意，故其所辯僅有普
    通傷害之意，並無致告訴人重傷害之犯意為可採信。復因告
    訴人之左眼視能並未達於完全失其效用之程度，亦不能論以
    傷害致重傷罪。
三、故核被告所為，係犯家庭暴力防制法第二條第二項、刑法第
    二百七十七條第一項之家庭暴力傷害罪。檢察官以被害人之
    視能達於不能回復之程度，因認被告所為犯同法第二百七十
    七條第二項之傷害致重傷罪，容或有所誤會，起訴之法條應
    予變更。爰審酌被告前曾於八十年及八十四年間曾有違反麻
    醉藥品條例前科三次（分別經判處有期徒刑六月、拘役二十
    日、八月，均經執行完畢，最後一次係八十六年七月三十一
    日執行完畢，不構成累犯）與告訴人間之關係，因經濟壓力
    及告訴人當眾羞辱及無理要求，一時盛怒而犯罪而致大錯，
    犯罪後之態度尚佳，惟未能獲得告訴人之諒解並與告訴人和
    解等情，量處如主文所示之刑。
據上論斷，應依刑事訴訟法第二百九十九條第一項前段、第三百
條、刑法第二百七十七條第一項、罰金罰鍰提高標準條例第一條
前段，判決如主文。
本案經檢察官詹喬偉到庭執行職務
中    華    民    國    95    年    1    月    25     日
                  刑事第一庭    審判長法官  陳興邦
                                      法官  林婷立
                                      法官  吳秋宏
以上正本證明與原本無異。
如不服本判決，應於判決送達後10日內，向本院提出上訴狀。
                                書記官  劉明珠
中    華    民    國    95    年    1    月    25     日
中華民國刑法第277條
(普通傷害罪)
傷害人之身體或健康者，處三年以下有期徒刑、拘役或一千元以
下罰金。
犯前項之罪因而致人於死者，處無期徒刑或七年以上有期徒刑；
致重傷者，處三年以上十年以下有期徒刑。


司法院資訊處製作；財團法人民間司法改革基金會備份。
